臺灣高雄地方法院刑事判決　　　　　　100年度審訴字第286號
公　訴　人　臺灣高雄地方法院檢察署檢察官
被　　　告　王永銘
上列被告因違反商業會計法等案件，經檢察官提起公訴（99年度
偵緝字第2932號），本院合議庭裁定由受命法官獨任行簡式審判
程序，判決如下：
    主  文
王永銘共同犯商業會計法第七十一條第一款之填製不實罪，處有
期徒刑陸月，如易科罰金，以新臺幣壹仟元折算壹日。
    事  實
一、王永銘經友人王俊翔之介紹，認識真實姓名年籍不詳之成年
    男子後，自民國97年11月19日起，受該不詳姓名之成年男子
    委託擔任址設高雄市苓雅區○○○路22號2 樓之4 鴻耀生物
    科技企業社（下稱鴻耀企業社）之名義負責人，亦為商業會
    計法第4 條之商業負責人，其主觀上應得預見該不詳姓名之
    成年男子係以他人名義充當人頭而欲供其犯罪之用，仍於其
    擔任鴻耀企業社名義負責人之期間內，與該不詳姓名之成年
    男子共同基於填製不實會計憑證及逃漏稅捐之接續犯意聯絡
    ，明知鴻耀企業社與如附表所示之公司行號實際並無生意往
    來，亦無其他進項憑證，仍於97年11月至98年2 月間，接續
    虛偽開立如附表所示之銷項統一發票共45紙，銷售額合計新
    臺幣（下同）152,919,068 元，作為鴻耀企業社之銷售貨物
    憑證，供如附表所示豪宏醫美健股份有限公司等7 家營業人
    充當進項憑證使用（銷售總額詳如附表），持以向稅捐稽徵
    機關申報扣抵營業稅之銷項稅額，而幫助如附表所示之公司
    行號逃漏如附表所示之營業稅稅額，共計7,645,953 元，足
    生損害於稅捐機關對於稅捐稽徵之正確性與公平性。
二、案經財政部高雄市國稅局告發函送臺灣高雄地方法院檢察署
    檢察官偵查起訴。
    理  由
一、本件被告王永銘所犯係死刑、無期徒刑、最輕本刑為3 年以
    上有期徒刑以外之罪，其於準備程序中就被訴事實為有罪之
    陳述，經法官告知簡式審判程序之旨，並聽取公訴人、被告
    之意見後，本院合議庭認為適宜而裁定由受命法官獨任進行
    簡式審判程序。又本件之證據調查，依刑事訴訟法第273 條
    之2 規定，不受同法第159 條第1 項、第161 條之2 、第16
    1 條之3 、第163 條之1 及第164 條至第170 條規定之限制
    ，均合先敘明。
二、上開事實，業據被告王永銘於審理時坦承不諱，並有鴻耀企
    業社之財政部高雄市國稅局營業人進、銷項交易對象彙加明
    細表、鴻耀企業社涉嫌取得及開立不實發票金額明細表、鴻
    耀企業社交易流程圖、鴻耀企業社之營業稅稅籍資料查詢、
    高雄市政府營利事業統一發證設立登記申請書、財政部高雄
    市國稅局新開業營業人訪問卡、被告書立之授權書、委託書
    、房屋租賃契約書、財政部高雄市國稅局98年8 月20日財高
    國稅審三字第0980051088號函等資料在卷可稽，足認被告前
    揭任意性自白與事實相符，應堪採信。綜上，本案事證明確
    ，被告上開犯行，堪予認定，應依法論科。
三、按會計憑證，依其記載之內容及其製作之目的，亦屬文書之
    一種，凡商業負責人、主辦及經辦會計人員或依法受託代他
    人處理會計事務之人員，以明知為不實事項而填製會計憑證
    者，即該當商業會計法第71條第1 款之罪，本罪乃刑法第
    215 條業務上文書登載不實罪之特別規定，自應優先適用。
    商業會計人員等主體，就明知尚未發生之事項，一有填製會
    計憑證或記入帳冊之行為，犯罪即已成立，不因事後該事項
    之發生或成就，而得解免罪責（最高法院92年台上字第3677
    號判例意旨參照）。本件被告王永銘為鴻耀企業社之負責人
    ，為公司法所規定之公司負責人，亦為商業會計法所規定之
    商業負責人，故核其所為，係犯商業會計法第71條第1 款之
    填製不實罪及稅捐稽徵法第43條第1 項之幫助逃漏稅捐罪。
    被告與真實姓名年籍不詳之成年男子間就上揭犯行有犯意聯
    絡及行為分擔，均應論以共同正犯，就違反商業會計法部分
    ，雖該名不詳男子不具公司負責人身分，惟其與具有公司負
    責人身分之被告有犯意聯絡及行為分擔，亦應依刑法第31條
    第1 項之規定，論以共同正犯。被告先後多次虛偽填製如附
    表所示不實會計憑證，及先後多次幫助如附表所示營業人逃
    漏營業稅捐之行為，各係本於單一犯意，於密接時間、地點
    實施之行為，且侵害法益相同，依一般社會觀念，各行為間
    之獨立性極為薄弱，在時間差距上難以強行分開，在法律上
    評價為數個舉動之接續施行，均應屬接續犯，各論以一罪，
    公訴意旨認應分論併罰，尚有未恰。又被告填製不實會計憑
    證以幫助他人逃漏營業稅捐，係一行為同時觸犯上開2 罪名
    ，為想像競合犯，應依刑法第55條之規定，從一重之填製不
    實會計憑證罪處斷。爰審酌被告擔任空殼公司之名義負責人
    ，幫助逃漏營業稅合計高達7,645,953 元，嚴重紊亂稅捐稽
    徵機關對於稅額查核之正確性及國家稅收，惟念及被告犯後
    坦承犯行，尚非全無悔意，且其所造成之危害程度雖不低，
    但其實際犯罪所得不高，及其犯罪之動機、目的、智識程度
    、生活狀況等一切情狀，量處如主文所示之刑及諭知易科罰
    金之折算標準。
據上論斷，應依刑事訴訟法第273條之1第1項、第299條第1項前
段，商業會計法第71條第1款，稅捐稽徵法第43條第1項，刑法第
11條前段、第28條、第31條第1 項、第55條、第41條第1 項前段
，判決如主文。
本案經檢察官李英霆到庭執行職務。
中    華    民    國   100    年    3     月    18    日
                  刑事第十庭    法  官  王靖茹
以上正本證明與原本無異。
如不服本判決應於收受判決後10日內向本院提出上訴書狀，並應
敘述具體理由。其未敘述上訴理由者，應於上訴期間屆滿後20日
內向本院補提理由書(均須按他造當事人之人數附繕本)「切勿逕
送上級法院」。
中    華    民    國   100    年    3     月    18    日
                                書記官  楊明月
附錄本案論罪科刑法條：
〈商業會計法第71條〉
商業負責人、主辦及經辦會計人員或依法受託代他人處理會計事
務之人員有下列情事之一者，處5 年以下有期徒刑、拘役或科或
併科新臺幣60萬元以下罰金：
一、以明知為不實之事項，而填製會計憑證或記入帳冊。
二、故意使應保存之會計憑證、會計帳簿報表滅失毀損。
三、偽造或變造會計憑證、會計帳簿報表內容或毀損其頁數。
四、故意遺漏會計事項不為記錄，致使財務報表發生不實之結果
    。
五、其他利用不正當方法，致使會計事項或財務報表發生不實之
    結果。
〈稅捐稽徵法第43條〉
教唆或幫助犯第41條或第42條之罪者，處3 年以下有期徒刑、拘
役或科新臺幣6 萬元以下罰金。
稅務人員、執行業務之律師、會計師或其他合法代理人犯前項之
罪者，加重其刑至二分之一。
稅務稽徵人員違反第33條規定者，除觸犯刑法者移送法辦外，處
1 萬元以上5 萬元以下罰鍰。
附表：
┌──┬─────┬─────┬──┬───────┬──────┐
│編號│虛受發票之│取得期間  │張數│ 銷 售 總 額  │ 稅      額 │
│    │公司名稱  │（民國）  │    │              │            │
├──┼─────┼─────┼──┼───────┼──────┤
│ 1  │豪宏醫美健│97年11月至│ 5張│   9,610,320元│  480,516元 │
│    │股份有限公│98年2月   │    │              │            │
│    │司        │          │    │              │            │
├──┼─────┼─────┼──┼───────┼──────┤
│ 2  │航綺興業有│97年11月至│ 8張│  32,000,000元│1,600,000元 │
│    │限公司    │97年12月  │    │              │            │
├──┼─────┼─────┼──┼───────┼──────┤
│ 3  │永而利有限│97年11月至│22張│  82,089,748元│4,104,487元 │
│    │公司      │98年2月   │    │              │            │
├──┼─────┼─────┼──┼───────┼──────┤
│ 4  │汎德仕企業│97年11月至│ 2張│   3,753,000元│  187,650元 │
│    │有限公司  │97年12月  │    │              │            │
├──┼─────┼─────┼──┼───────┼──────┤
│ 5  │鑫兆豐企業│97年11月至│ 2張│   6,570,000元│  328,500元 │
│    │有限公司  │97年12月  │    │              │            │
├──┼─────┼─────┼──┼───────┼──────┤
│ 6  │玉晟軒晶洞│97年11月至│ 2張│  15,390,700元│  769,535元 │
│    │精品店    │97年12月  │    │              │            │
├──┼─────┼─────┼──┼───────┼──────┤
│ 7  │尚東企業社│97年11月至│ 4張│   3,505,300元│  175,265元 │
│    │          │97年12月  │    │              │            │
├──┼─────┼─────┼──┼───────┼──────┤
│合計│          │          │45張│ 152,919,068元│7,645,953元 │
│    │          │          │    │              │            │
└──┴─────┴─────┴──┴───────┴──────┘